臺灣花蓮地方法院民事判決　九十二年度訴字第三○三號
　　原　　　告　丁○○
　　　　　　　　乙○○
　　　　　　　　丙○○
　　　　　　　　庚○○
　　原告兼右四人
　　訴訟代理人　甲○○　住花蓮.
　　相　對　人　己○○　住花蓮市○○路○段七０七號慈濟醫院恢復室
　　送達代收人　戊○○　住花蓮.
右當事人間請求損害賠償事件，本院判決如左：
    主    文
原告之訴駁回。
訴訟費用由原告負擔。
    事    實
甲、原告方面：
　一、聲明：
　　１、被告應賠償原告甲○○、乙○○、丁○○、丙○○、庚○○等人新台幣各一
　　　　百萬元，即自訴訟送達之翌日起至清償日止，按法定利率百分之五計算利息
　　　　。
　　２、訴訟費用由被告負擔。
　二、陳述：
　　１、按因故意或過失，不法侵害他人之權利者，負損害賠償責任，民法第一百八
　　　　十四條第一項前段定有明文。名譽權為人格權之一，以人在社會上應受與其
　　　　地位相當之尊敬或評價之利益為其內容，乃前開法條所稱之權利。又所謂侵
　　　　害名譽，指以言語、文字、漫畫或其他方法貶損他人在社會上之評價，使其
　　　　受到他人憎惡、蔑視、侮辱、嘲笑、不齒與其往來，須行為人有傳播散布之
　　　　行為，始足該當，而該散播散布僅須傳之於被害人以外之任何一人即可。是
　　　　如行為人僅陳述事實及其主觀之認知，而該事實在客觀上並非當然足以貶損
　　　　他人之名譽，而留待聽聞者就其事件自為評價，即難認行為人所為與不法侵
　　　　害他人名譽之要件相當；惟如客觀上，行為人之行為已足以貶損他人外部人
　　　　格價值在社會上之評價，則雖對其人之真實人格價值未生影響，亦應認為侵
　　　　害名譽權。再者，侵害名譽行為對被害人所造成之損害，其中有屬對被害人
　　　　社會地位或評價之貶損者，被害人僅須證明有此侵害行為之存在，不須證明
　　　　實際損害之發生，即可請求將該侵害予以排除。
　　２、經審酌被告在網路上散布足以侵害聲請人名譽文字之行為，雖然僅寄予電子
　　　　信箱，然現代電腦網路電子郵件流通廣泛，被告卻以網路作為侵權行為之手
　　　　段，所生損害實遠大於以口語傳述或文字書面方式之流傳之實際加害情形。
　　　　被告既平時既有發電子郵件予聲請人之習慣，而被告與原告甲○○之妻戊○○為同事關係，但因與原告甲○○其妻間因離婚等事件（九十二年度婚字第
　　　　二六九號）訴訟中，被告既對原告甲○○之行為心生不滿，更進而積極以寄
　　　　發電子郵件予原告甲○○信箱，該信箱之內容指名道姓的指述原告甲○○種
　　　　種的不是，並對原告甲○○之父母教育方式加以指責，並對原告甲○○之家
　　　　人為負面之評論，以被告與原告甲○○間非親非故，猶對於原告甲○○之人
　　　　格妄加貶抑，被告縱係不平之鳴，但可推知應有與其同事及其親友間談及對
　　　　聲請人之評論，甚且將該份電子郵件內之評論內容，與他人交流溝通，顯然
　　　　被告此種行為並非僅對於原告甲○○人為之，其散佈並與他人交談之內容，
　　　　不論係言談或書面之表達，均足以貶抑原告在社會上之評價。
    ３、關於名譽受損之內容：
　　　甲○○部分，指的是被告說甲○○行為不檢，不要臉，有礙名譽。且指名道
　　　　姓的指述原告甲○○種種的不是。
　　　丙○○、庚○○部分，就是被告稱甲○○之父母應該要好好檢討，說我們一
　　　　家人真是無恥之徒，涉及對該二人名譽侵害。
　　　乙○○部分，被告說乙○○被人拋棄離婚，說乙○○是賤人，說我們家人是
　　　　無恥之徒，我們名譽受損。乙○○曾經離婚過，目前有婚姻關係。
　　　丁○○的部分，被告說丁○○生不出小孩，說丁○○是賤人，也說我們家人
　　　　是無恥之徒。丁○○已婚，現在沒有小孩，但不表示他生不出小孩。
　　　因為被告對我們全家人指稱無恥之徒，造成我們精神上面的痛苦，每個人都
　　　　主張壹佰萬元，即使有人的損害超過壹佰萬元，也主張壹佰萬元。
    ４、關於被告抗辯之陳述：
        為，如電子郵件內之敘明「看到你這樣的爛人，我真慶興嫁到好先生」「我
        是路人乙，路見不平把刀相助罷了」等語，即可見被告必與其先生、朋友、
        親友間批評原告甲○○之人格修養，及對原告家人加以貶抑教育之方式，故
        被告已侵害原告之名譽，並以言語、文字等方法貶損聲請人在社會上之評價
        ，使其受到他人憎惡、蔑視、侮辱、嘲笑、不齒與其往來，且被告既已傳播
        散布之行為，始足該當，而該散播散布已不僅只於傳播於原告甲○○一人而
        已。
  三、證據：提出電子郵件影本等為證。
    １、被告發給甲○○（00000000）電子郵件：略稱「你是一個表裡不一喪盡天良
        的壞胚子、行為不檢、不要臉、你的父母還真會教育小孩、一個妹妹生不出
        小孩、另一個妹妹也被人拋棄離婚、你們一家真是無恥之徒、你的父母真該
        好好檢討」等語（參見本院卷第二十九頁）。
    ２、原告乙○○發給被告電子郵件後，被告回覆乙○○（00000000）電子郵件：
        「賤人，懶得理你」（參見本院卷第三十一頁）。
　　３、原告丁○○發給被告電子郵件後，被告回覆丁○○（00000000）電子郵件：
　　　　「我描述的是事實，賤人，懶得理你」（參見本院卷第三十四頁）。
乙、被告方面：
  一、聲明：
　　１、原告之訴駁回
　　２、訴訟費用由原告連帶負擔
  二、陳述：
　　１、關於原告所陳稱之內容：
　　　甲○○先生部分：
　　　　在九十二年十月二日下午十七點三十九分甲○○的電子郵件私人信箱內出現
　　　　一封信（如原證一），並未出現在乙○○、丁○○、丙○○、庚○○等四人
　　　　的電子郵件私人信箱內，我想了很久，我還是不記得信件的言論是不是如此
　　　　尖稅。
　　　　書狀上提到他的父母親終日鬱鬱寡歡，甲○○自己讓自己的父母親知道此事
　　　　的，甲○○自己讓自己的父母親遭受羞辱的，真的才不像是受過高等教育的
　　　　知識份子。
　　　乙○○小姐部分：
　　　　甲○○先生自行傳送出現在他的電子郵件信箱的信，給乙○○。乙○○於九
　　　　十二年十月八日下午十二點四十五分馬上做了回應，先發一封電子郵件給我
　　　　詛咒我跟戊○○（乙○○的大嫂）是「物以類聚」的人及我的婚姻不要一般
　　　　下場，九十二年十二月二十九日花蓮地方法院判決不離婚，甲○○敗訴，乙○○說我是沒口德的女人，相信沒有男人會容忍，並且恐嚇我說準備接法院
　　　　的傳單，其內容為「果然是物以類聚妳跟我大嫂一定感情要好，希望婚姻不
　　　　要一般下場喔，這樣沒口德的女人，我相信沒有男人會容忍的，好好擔心自
　　　　己的婚姻就好，妳沒資格管這些事，希望你們不要再自導自演一些很無聊的
　　　　戲，真的很無聊，關妳什麼屁事。妳敢再亂說我的事，或是侮辱到我的家人
　　　　，請妳準備接法院的傳單（參見本院卷第三十頁）」。
        九十二年十月八日下午十三點四十七分乙○○又做了第二次回應，又發一封
        電子郵件給我：只會逞口舌之快，妳還會什麼，真無聊的舉動，算妳走運，
        那封信妳若是寄給我，我一定跟妳耗上，算妳走運，告訴妳，我跟我哥是不
        一樣的，妳千萬不要惹我，惡人總是先告狀，聰明一點，別被利用還不自知
　　　（參見本院卷第三十一頁）。乙○○把自己比喻是「惡人」，我與乙○○不
　　　　曾以電子郵件往來，就是甲○○告知我的電子郵件地址的。
　　　丁○○小姐部分：
　　　　甲○○先生自行傳送出現在他的電子郵件信箱的信，給丁○○。丁○○於九
　　　　十二年十月八日下午十三點三十三分也馬上做了回應，先發一封電子郵件給
　　　　我：「請問妳是不是吃飽太閒，真是莫名其妙，我們又不認識，妳從別人口
　　　　中聽到的片面之詞，妳是否去求證過，胡言亂語一通，請妳順便轉告告知妳
　　　　的人，請她留點口德，請自重，若妳敢再寄來給我這些閒言閒語，及不實的
　　　　指控，我會要妳名譽賠償，我說到做到，絕對不會像我哥哥這樣，讓妳為所
　　　　欲為，吃飽太閒的無聊女人，小心我用一樣的字眼辱罵妳和妳身邊的人，看
　　　　妳感受如何，還敢回信給我妹妹，真是太無聊（參見本院卷第三十三頁）」
　　　　。我們又不認識，說要用同樣的字眼辱罵我和我身邊的人，要我名譽賠償，
　　　　又是一番言論中帶威脅的言，我與乙○○不曾以電子郵件往來，就是甲○○
　　　　告知我的電子郵件地址的。
　　　　丁○○於九十二年十月九日上午九點二十五分又做了第二次回應，又發一封
　　　　電子郵件給我，說我的嘴巴很臭，說我的言論說的是我自己，也說我是在罵
  　　　我的父母親（參見本院卷第一百頁），又是一番言論中帶侮辱的話語，該內
　　　　容為「妳嘴巴真的很臭，這封信還給妳，因為妳說的應該是自己，別罵自己
  　　　的父母ㄚ（參見本院卷第一百頁）」，單單從電子郵件私人信件的內容，就
　　　　要我支付一百萬元，沒有任何醫療院所就醫記錄，任何的診斷書證明，就憑
　　　　自己的論點只要是自己不喜歡的文字，就要告我精神及名譽的侵權行為，那
　　　　相對的我也可以用這樣隱密不公開的私人信件，控告原告甲○○、乙○○、
　　　　丁○○等三人要求支付命令新台幣各一百萬元，共三百萬元嗎？
　　　丙○○、庚○○等二人：
  　　　甲○○自己讓自己的父母親知道此事的，甲○○自己讓自己的父母親遭受
  　　　羞辱的。我與二位長者不曾連繫過，是指任何可以溝通的方式，在我的上班
　　　　的醫院我曾經照顧過，因肛門廔管開刀的丙○○、庚○○的媽媽因股骨骨折
  　　　在我上班的醫院開刀，我也是詳細告知病患術後的狀況，視病如親的護理態
  　　　度對待病患。我也是一個為人母者，有那一位長輩不希望為自己的孩子，建
  　　　立一個良善的品德及修養，而非老是是在社會上與人針峰相對，而告上法院
  　　　呢？
　　２、因故意或過失不法侵害他人之權利者，負賠償責任，又所謂侵害名譽是指以
    　　言語、文字、漫畫或其他方法貶損他人在社會上的評價，使其受到他人憎惡
    　蔑視、悔辱、嘲笑、不齒與其來往，不以廣佈社會為必要，但須有第三人知
    　　悉其事故，以密室當面辱罵尚不足以當之，被告非故意或過失，且電子郵件
    　　私人信箱比密室對話更為隱私，原告甲○○、乙○○、丁○○、丙○○、庚○○等五人，真的如同民法第一八四條內容所述，是否已經遭受到他人的議
    　　論而蒙羞。受到他人憎惡、蔑視、悔辱、嘲笑、不齒與其來往，已經無法在
    　　社會上立足了。我想絕對是沒有的，因為第三人並不知悉此事，我想原告甲○○等五人還過得非常的好，還再想被告己○○如何支付五百萬元，還再想
    　　跟其妻戊○○上訴高等法院第二審，判決離婚，以上的情形又何來的名譽侵
    　　權行為呢？
    ３、原告在支付命令之訴求理由為：因債務人利用電子信箱寄發不實且對債權人
        做不仁道的污辱和謾罵文件，對名譽及精神上構成相當成度的影響，且經過
        電子郵件的溝通後，債務人非但沒有道歉與悔意，還公然挑戰法律，實屬過
        份與令人髮指，顯見本件係被告以電子信箱寄發信件給予甲○○，發表不恥
        甲○○不顧家庭喜新厭舊等惡行之個人言論，而甲○○認被告對伊及家人之
        名譽及精神上造成相當大的影響，乃要求被告侵權行為損害賠償：
　　　按民法第一百八十四條第一項對侵權行為有明確規定，正因故意或過失不法
　　　　侵害他人之權利者負損害賠償責任，但是以侵權行為以不法侵害他人之權利
　　　　為前提，如無不法或侵害他人權利者，則不構成侵權行為。查目前電子信箱
　　　　甚為盛行，而寄送之方式首應知悉對方之電子信箱，經寄送後由受件者以寄
　　　　件人之密碼鎖號碼輸入後始能開啟知悉信箱內之內容，換言之電子信箱係以
　　　　寄件人與受件人間之一對一溝通，且他人無從得知，更無法散佈，因此可謂
　　　　隱密性甚高，再按刑法第三０九條之公然侮辱罪及三百十條之誹謗罪均以公
　　　　然為必要，如非公然為之，縱使有侮辱之行為亦不構成公然侮辱罪。舉例言
　　　　如在電話中辱罵他人，因非公然為之，不能成立公然侮辱罪，是以私人電子
　　　　信箱因非公開之行為，縱有侮辱或批評對方父母教育方式不良等行為亦不構
　　　　成犯罪行為，既非違法則自無侵權行為可言。
      綜觀原告訴求之理由為被告以電子信箱寄予原告甲○○，除批評方某拋妻不
　　　　顧及結交女友之不恥行為外，又評論方某父母教育方式之不當，然此舉僅在
　　　　於被告予原告之電子信箱中表述，並未對外議論或侮辱或批評，因此無公然
　　　　侮辱或誹謗等侵權行為自不待言，則原告五人以侵權行為要求損害賠償即有
　　　　理由不備之瑕疵。
　　　沒有和其他人討論過，是指我針對原告甲○○而沒有涉及其他原告。確實有
　　　　發很多電子郵件給甲○○，但是否有發這些郵件我不記得了，我不認識乙○○、丁○○，也沒有發電子郵件給她們和他們的父母。
  三、證據：電子信箱文件影本五紙。
    理    由
一、本件訴訟起因於電子郵件之敘述而起，首當釐清的是有無「這樣傳送的電子郵件
    」、「該郵件的內容是否如此」、「這樣的內容有無損害名譽，這樣的方式是否
    構成侵權行為」。
    原告主張被告發給甲○○（00000000）電子郵件：略稱「你是一個表裡不一喪盡
    天良的壞胚子、行為不檢、不要臉、你的父母還真會教育小孩、一個妹妹生不出
    小孩、另一個妹妹也被人拋棄離婚、你們一家真是無恥之徒、你的父母真該好好
    檢討」等語（參見本院卷第二十九頁）。被告稱想了很久，還是不記得信件的言
    論是不是如此尖稅。
　　本院詳細比對兩造電子郵件之傳送時間及其傳收對象，查悉先後次序及其內容：
　　首先（2003.10.02），「被告」發給「原告甲○○」：
  　　略稱「你是一個表裡不一喪盡天良的壞胚子、行為不檢、不要臉、你的父母還
      真會教育小孩、一個妹妹生不出小孩、另一個妹妹也被人拋棄離婚、你們一家
      真是無恥之徒、你的父母真該好好檢討」等語（參見本院卷第二十九頁）。
　　嗣後（2003.10.08），「原告乙○○、丁○○」當日下午發給「被告」，予以
　　　反擊（內容參見被告陳述之一之及）。
　　進而（2003.10.08），當日下午四時許，「被告」回覆「原告乙○○、丁○○
　　　」，稱「賤人，懶得理你」。
　　所以原告等五人認為如此之言詞構成侵權行為，被告認為即使言詞不當也不是公
　　開而無損於於原告之名譽，而與侵權行為無關。但原告又稱由被告人寄發之電子
　　郵件內容來看，被告必與其他人談論，所以是有損於原告名譽，但被告否認之（
　　原告此部份僅屬推知，參見本院卷第八三頁，並未提出相關證據供參）。
二、這些電子郵件確實是就特定之信箱在傳送，直接由「傳送方」進入「接收方」，
    並非以論壇之方式交於公眾談論之電子空間內，已勘認定。而這些電子郵件之內
    容也確實有稱：「（甲○○）你是一個表裡不一喪盡天良的壞胚子、行為不檢、
    不要臉、你的父母還真會教育小孩、一個妹妹生不出小孩、另一個妹妹也被人拋
    棄離婚、你們一家真是無恥之徒、你的父母真該好好檢討」，另稱「（乙○○、
    丁○○）賤人，懶得理你」等語。被告辯稱對甲○○部分不記得是否如此尖銳，
    應屬無可採信，對乙○○、丁○○部分則未進一步表示意見。
    經確認的電子郵件傳送是「被告對甲○○」之「尖銳陳述（如上所述，涉及甲○○本人及其他原告四人），「被告對乙○○、丁○○」之「賤人」陳述，但並無
    「被告對丙○○、庚○○」之相關傳送。
    至於，被告發給甲○○（00000000）電子郵件：略稱「你是一個表裡不一喪盡天
    良的壞胚子、行為不檢、不要臉、你的父母還真會教育小孩、一個妹妹生不出小
    孩、另一個妹妹也被人拋棄離婚、你們一家真是無恥之徒、你的父母真該好好檢
    討」等語（參見本院卷第二十九頁）之電子郵件內容，為其他原告所知悉者，在
    證據上無法顯現是被告另為傳送，勘信為原告甲○○之轉知。
三、指稱他人為「表裡不一喪盡天良的壞胚子」、「行為不檢、不要臉」、「一家真
    是無恥之徒」、「你的父母真該好好檢討、還真會教育小孩」、「賤人」等詞，
    這些尖銳詞語當然是非常不好的陳述，一定會影起他人的不悅，甚至是非常不佳
    的反應，任何人都會感受到身心的極度不愉快，甚至憤怒，這些是一個善良的社
    會亟待避免發生之事件。
    但是法的評價上對於身心上的不逾越甚至到受創，有著不同的程度身體上和心理
    上是有區別的，身體上受傷害是具體而明顯可以鑑定而查知具體受傷情形，心理
    上面臨恐懼的壓力，也是人們有不受恐嚇之自由所保護，這個程度不必以他人的
    感受為標準，只要行為人與受害人間因為行為人之恐嚇行為而使受害人心生畏懼
    即足以當之，當然與公開與否無關。假如僅止於行為者與接受者之間，因為行為
    人之「尖銳詞語、不好陳述、負面評敘」而使接受者感受到「不悅、不愉快」甚
    至「憤怒」，就會因公開與否而有異。
    所以，因故意或過失不法侵害他人之權利者，負賠償責任，又所謂侵害名譽是指
    以言語、文字、漫畫或其他方法貶損他人在社會上的評價，使其受到他人憎惡、
    蔑視、悔辱、嘲笑、不齒與其來往，不以廣佈社會為必要，但須有第三人知悉其
    事故，以密室當面辱罵尚不足以當之，須行為人有傳播散布之行為，始足該當，
    而該散播散布僅須傳之於被害人以外之任何一人即可。但本案在證據上無法顯示
    被告有此「傳播散布」之行為，且無被害人以外之任何一人「因被告之傳播散布
    」而知悉，自與侵權行為構成名譽損害之要件有間。
    評述包含著「客觀轉述」與「主觀評價」，被告之行為因其尖銳之言詞勘信為「
    不理智」「不禮貌」甚至「不恰當」之行為，但卻不是民法上的對於名譽侵害之
    侵權行為。原告之訴應為無理由，應予駁回。
四、據上論結，本件原告之訴為無理由，依民事訴訟法第七十八條，判決如主文。
中　　　華　　　民　　　國　　九十三　　年　　　三　　　月　　　五　　　日
　　　　　　　　　　　　臺灣花蓮地方法院民事庭
~B法　　　官　陳心弘
右為正本，係照原本作成。
如對本判決不服，應於送達後廿日內，向本院提出上訴狀（應抄附繕本）。
~B法院書記官　吳金寶
中　　　華　　　民　　　國　　九十三　　年　　　三　　　月　　　五　　　日
